臺灣臺南地方法院民事裁定
111年度消債更字第121號
聲  請  人
即債 務 人  陳茗宏



上列當事人因消費者債務清理事件聲請更生，本院裁定如下：
    主    文
債務人陳茗宏自民國111年8月8日下午5時起開始更生程序，並命
司法事務官進行本件更生程序。
    理    由
一、按債務人不能清償債務或有不能清償之虞，且無擔保或無優
    先權之債務總額未逾新臺幣（下同）1,200萬元者，於法院
    裁定開始清算程序或宣告破產前，得向法院聲請更生；債務
    人對於金融機構負債務者，在聲請更生或清算前，應向最大
    債權金融機構請求協商債務清償方案，或向其住、居所地之
    法院或鄉、鎮、市、區調解委員會聲請債務清理之調解；協
    商或調解成立者，債務人不得聲請更生或清算，但因不可歸
    責於己之事由，致履行有困難者，不在此限；法院開始更生
    程序之裁定，應載明其年、月、日、時，並即時發生效力；
    法院裁定開始更生或清算程序後，得命司法事務官進行更生
    或清算程序；必要時，得選任律師、會計師或其他適當之自
    然人或法人1人為監督人或管理人，消費者債務清理條例第3
    條、第42條第1項、第45條第1項、第151條第1項、第7項、
    第16條第1項分別定有明文。
二、本件聲請意旨略以：債務人積欠無擔保或無優先權債務總額
    約1,317,377元，為清理債務，經向本院聲請債務清理調解
    （109年度南司消債調字第332號），最大債權金融機構新加
    坡商星展銀行股份有限公司（下稱星展銀行）提出債權額52
    6,458元、分84期、年利率8％、月付8,206元之清償方案，惟
    債務人尚積欠其他民間債權人債務，且部分債權人拒絕提供
    債務清償方案，債務人因遭強制執行扣薪，每月實領32,535
    元，扣除星展銀行提出之債務清償方案每月還款8,206元，
    及須還款予民間債權人之金額後，剩餘之金額低於臺南市最
    低生活費標準每月11,203元，債務人無力清償，致調解不成
    立，爰依消費者債務清理條例提出本件更生之聲請等語。
三、經查：
  ㈠查債務人為一般消費者，5年內未從事營業活動，積欠無擔保
    或無優先權債務總額未逾1,200萬元，前為清理債務，曾向
    本院聲請與債權人間債務清理之調解，最大債權金融機構星
    展銀行提出債權額526,458元、分84期、年利率8％、月付8,2
    06元之清償方案，雙方調解不成立，債務人於調解不成立後
    向本院聲請更生等情，業據債務人提出財產及收入狀況說明
    書、債權人清冊、債務人清冊、財團法人金融聯合徵信中心
    當事人綜合信用報告及調解不成立證明書為證（見本院卷第
    23至39、69、71至79頁），並經本院調取109年度南司消債
    調字第332號卷查證屬實，是債務人無擔保或無優先權之債
    務總額未逾1,200萬元，且提起本件更生聲請前，已踐行前
    置調解程序而調解不成立之事實，應堪認定。
  ㈡次查債務人受僱於○○○○顧問股份有限公司，擔任○○委外員工
    ，月薪平均約37,594元【計算式：(42667+33735+36382)/3
    】，有薪資單（見本院卷第141頁）在卷可證，且其名下有
    汽車1部(2007年份)，有全國財產稅總歸戶財產查詢清單、
    稅務電子閘門財產所得調件明細表在卷可稽（見本院卷第55
    、105至110頁）。基此，債務人之償債能力應以上開薪資及
    汽車為據。
  ㈢按消費者債務清理條例立法目的係為使不幸陷入經濟困境之
    人得以清理債務、重建生活，並在清理債務過程中能適度保
    有符合人性尊嚴之最低基本生活所需，而非維持債務人過去
    慣常之寬裕生活型態，否則非僅有悖於消費者債務清理條例
    之意旨，更係將債務人因個人浪費或財務管理失控之風險不
    當轉嫁予金融機構負擔，顯非公允。故為妥適調整債務人與
    債權人及其他利害關係人間之權利義務關係，保障債權人獲
    得公平受償，並謀求消費者經濟生活之重建復甦機會，法院
    對於債務人每月必要生活費用之數額，自不可僅以債務人之
    主張為斷，而應參酌消費者債務清理條例消第64條之2第1項
    關於同條例第64條第2項第4款所稱必要生活費用之認定標準
    定之，方屬允洽。次按，債務人必要生活費用，以最近一年
    衛生福利部或直轄市政府所公告當地區每人每月最低生活費
    1.2倍定之，消費者債務清理條例第64條之2第1項定有明文
    。復按債務人為使其有經濟復甦更生之機會，自應以誠實及
    信用之原則面對自己之債務，積極勉力謀求更生償債方案，
    除應積極開源努力勤奮工作以增加收入償還債務外，尚須節
    流儉樸其生活需求而適當控制其生活費用支出，以達成勉力
    履行債務。而參酌臺南市民國111年度之每人每月最低生活
    費為14,230元，該生活費標準係按照政府最近1年平均每人
    消費支出（包括食品費、衣著鞋襪費、房租水電費、家居管
    理費、醫療保健費、交通通訊費、娛樂教育費及雜項支出）
    百分之60訂定，故消費者債務清理條例事件之債務人每月生
    活費標準自堪以最近1年衛生福利部或直轄市政府所公告當
    地區每人每月最低生活費1.2倍即17,076元計之【計算式：1
    4,230×1.2＝17,076】。債務人主張其每月生活必要支出費用
    平均為14,225元，未逾越首揭標準，從而，其每月個人生活
    必要支出自堪以14,225元為據。
  ㈣綜上各情，債務人有汽車1部(2007年份)，平均月薪37,594元
    扣除每月必要生活費用14,225元，僅剩餘額23,369元。最大
    債權金融機構星展銀行雖提出債權額526,458元、分84期、
    年利率8％、月付8,206元之債務清償方案，惟經本院函詢結
    果，債權人遠傳電信股份有限公司陳報債權總額為56,115元
    ，僅同意債務人一次清償等情，有民事陳報狀在卷可參（見
    本院卷第135頁），則以債務人上開清償能力，應無法負擔
    遠傳電信股份有限公司提出一次清償之金額，遑論債務人尚
    有對於金融機構及其他民間債權人之債務須償還，堪認債務
    人有不能清償債務之虞。
四、綜上所述，依債務人之收入財產及必要生活支出之情形，已
    不能清償債務之虞，且其係一般消費者，未從事營業，無擔
    保或無優先權之債務未逾1,200萬元，亦曾踐行前置調解程
    序而調解不成立，復未經法院裁定開始清算程序或宣告破產
    （見本院卷第93頁），又查無消費者債務清理條例第6條第3
    項、第8條或第46條各款所定應駁回更生聲請之事由存在，
    則本件債務人聲請更生，於法應屬有據。
中　　華　　民　　國　　111 　年　　8 　　月　　8 　　日
                        消債法庭法  官　田幸艷
上開裁定正本核與原本無異。
本裁定不得抗告。
本裁定已於111年8月8日下午5時公告。
中　　華　　民　　國　　111 　年　　8 　　月　　8 　　日
                                書記官  駱映庭